臺灣高等法院高雄分院刑事判決　　　　　　　　九十三年度上重更(一)字第一號
　　上　訴　人
　　即　被　告　甲○○
　　選任辯護人　黃順天律師
右上訴人因違反毒品危害防制條例案件，不服臺灣高雄地方法院九十年度重訴字第四
八號中華民國九十二年五月三十日第一審判決（起訴案號：臺灣高雄地方法院檢察署
八十九年度偵字第二二五七六號），提起上訴，判決後經最高法院發回更審，本院判
決如左：
      主  文
原判決撤銷。
甲○○共同販賣毒品，處無期徒刑，褫奪公權終身，海洛因磚貳拾捌塊（驗後淨重共
玖仟參佰伍拾公克、純度佰分之肆拾伍點伍玖、純質淨重肆仟貳佰陸拾參公克）沒收
銷燬之。
　　　事  實
一、甲○○、蔡進村、吳明得（後二人業經判處無期徒刑確定）、王保成、朱逢基（
    後二人各經判處無期徒刑，尚未確定），均明知海洛因為毒品，且經行政院公告
    列為管制進口之物品，竟貪圖厚利，基於共同販賣、運輸毒品海洛因、私運管制
    物品入境及未經許可直航至大陸地區之犯意聯絡，於民國八十二年五月初某日，
    由王保成邀集甲○○、船長吳明得、蔡進村、朱逢基在高雄縣鳳山市五甲地區某
    餐廳聚餐，並商議由吳明得駕駛漁船前往大陸地區運送毒品海洛因磚走私回台灣
    ，言明運送十公斤毒品代價為新台幣（下同）一百萬元，蔡進村、王保成、朱逢
    基、甲○○等人則分別負責出資、聯絡毒品來源、交貨及通知吳明得開船等細節
    ，船長吳明得同意運輸毒品後由，甲○○、朱逢基於同年六月十五日帶同吳明得
    至高雄市前鎮區某處向某不詳姓名女子取得四十萬元，供吳明得整理船隻準備出
    航之用及報酬，並約定其餘六十萬元俟海洛因毒品運載回國後再一次給付予吳明
    得。蔡進村於八十二年五月二十五日因接獲朱逢基電話告知王保成將於八十二年
    五月二十八日前往大陸海南省海口市，並告知購買毒品事已聯繫妥當，蔡進村乃
    於八十二年五月二十八日出境經由香港轉往大陸與之會合，吳明得另夥同其父吳
    陣（業經判處有期徒刑七年確定），基於與蔡進村、王保成、朱逢基、甲○○等
    人，共同販賣、運輸毒品、及私運管制物品入境及未經許可直航至大陸地區之犯
    意聯絡，於八十二年六月十六日駕駛吳明得所有之屏東縣籍「連興發」號漁船，
    攜帶吳明得所有用以連絡走私海洛因之ＳＳＢ通訊機一台，直駛目的港即中國大
    陸地區海南省三亞漁港，於同年月二十日抵達。朱逢基、甲○○於八十二年六月
    十九日分別出境前往大陸，朱逢基攜帶十二萬美元在廣東省東莞市，與蔡進村會
    合，由蔡進村兌換成人民幣後，於同月二十二日依王保成電話指示將錢交付予綽
    號「阿義」之大陸籍不詳姓名販賣毒品者，購買毒品海洛因磚塊二十八塊，約定
    於翌（二十三）日早上九點在海南島三亞港碼頭交貨。王保成、吳明得、蔡進村
    、甲○○於二十二日晚二十時許，聚於海南島三亞市某ＫＴＶ會面，並於翌日早
    上九時許，蔡進村、王保成帶同吳明得在三亞漁港碼頭，由綽號「阿義」之大陸
    成一般貨物放置在岸邊。吳明得依指示以偽裝蔬菜等貨物（內藏海洛因磚二十八
    塊）搬上漁船後藏置在機艙甲板上夾板內運送返回臺灣。朱逢基於六月二十一日
    先行返台、王保成與蔡進村於六月二十四日一同搭機返台、甲○○嗣於六月二十
    五日返台。吳明得、吳陣父子將取得之海洛因磚塊藏放在漁船機艙甲板之夾板內
    後，於六月二十四日出發，由三亞漁港駕駛上開漁船啟程回台，途中為避免受颱
    風侵襲，乃於六月二十六日轉往香港避風二日，再於六月二十八日自香港出發，
    於八十二年六月三十日晚上七時許，船抵屏東縣恒春鎮後壁湖漁港時，為法務部
    調查局高雄市調查處據報得知，報請臺灣高雄地方法院檢察署檢察官簽發搜索票
    ，於當日晚上七時十分許，登船搜索查獲，除逮捕吳明得及吳陣外，並扣得毒品
    海洛因磚塊二十八塊（驗後淨重九千三百五十公克，純度百分之四五‧五九，純
    質淨重四千二百六十三公克）及上開吳明得所有供犯罪所用之ＳＳＢ通訊機一台
    。
二、案經本院函送臺灣高雄地方法院檢察署檢察官偵查起訴。
      理  由
一、訊據被告甲○○固坦承確有於八十二年五月間與共犯吳明得、王保成、朱逢基蔡
    進村等人在高雄縣鳳山市五甲某餐廳吃飯，且曾於八十二年五月二十日至六月二
    十五日間二次前往中國大陸地區之事實，惟矢口否認有共同商議販入、運輸毒品
    海洛因犯行，辯稱：伊參與聚餐之目的是介紹吳明得與王保成認識載運漁貨，席
    間並未商議走私海洛因之事；後來是因王保成要介紹女朋友給伊，所以才與王保
    成前往海南島海口市，但並未到三亞港；伊曾於八十七年六月時在大陸無意間發
    現王保成有運輸安非他命罪嫌，才向警察機關提出檢舉，由此可知伊與王保成去
    海南省時並不知有走私毒品情事云云。
二、經查：
（一）被告甲○○如何於右揭時地與王保成、朱逢基、蔡進村、吳明得商議，以一百
      萬元代價由吳明得駕駛漁船前往大陸運送毒品海洛因磚十公斤返台，王保成旋
      即先前往大陸接洽購買毒品事宜，蔡進村隨後前往大陸與之會合；被告甲○○
      及朱逢基帶同吳明得前往取得四十萬元，朱逢基並攜帶十二萬美元前往大陸與
      蔡進村會合，並由蔡進村兌換成人民幣後，蔡進村再依王保成電話指示在廣東
      省東莞市某處，將人民幣交付予綽號「阿義」之大陸籍毒販，而約定由王保成
      、蔡進村在海南島三亞港碼頭取貨，購得海洛因磚二十八塊，隨後被告甲○○
      與蔡進村、王保成、吳明得均在海南島三亞市會面，商議將毒品海洛磚二十八
      塊以偽裝蔬菜等貨物搬至吳明得、吳陣父子所駕駛之「連興發」號漁船上運送
      返台等事實，業經共犯蔡進村於本院八十八年重上更(五)字第五四號（見該案卷
      第八十頁至第八十一頁）、八十九年度重上更(六)字第二八號（見該案卷第七十
      六頁至第七十八頁、第一０二頁至第一０三頁）、九十年重上更(七)字第一號（
      見該案卷第一二二頁、第一九四頁至第一九五頁）案件審理中供述綦詳，核與
      共犯吳明得在偵查中所供述如何受蔡進村詢問是否願意幫忙運送毒品及約定一
      百萬元代價運輸毒品海洛因返回臺灣，並已先收取四十萬元報酬，如何與其父
      吳陣共同駕駛漁船，直航中國大陸運輸海洛因毒品磚塊走私回臺等情相符（見
      八十二年度偵字第一四四八五號卷第四頁、第十一頁）。共犯吳明得於本院八
      十七年度重上更(四)字第四七號審理時亦證稱：係王保成與「榮仔」找伊看船，
      過幾天到高雄五甲餐廳吃飯，與王保成、蔡進村、榮仔及另一不認識之人，當
      中也有提及藥（即毒品海洛因）之事，船開到海南島三亞港時，係王保成來接
      伊，當時蔡進村與王保成均在，且毒品二十多塊裝在紙箱下面，表面放香蕉、
      蔬葉內，伊拿到船底放等語（見該案卷第一一五頁至第一一六頁）；在三亞港
      回來時，是成仔（即王保成）與蔡進村和大陸人用紙箱裝毒品，表面上用菜蓋
      著搬運來，伊事先知道，所以就直接把它搬上船，是成仔打電話給榮仔說可以
      出船，伊才出海等語（見本院八十八年重上更(五)字第五四號卷第二一０頁）；
      八十二年五月間在五甲餐廳商談，有伊與王保成、朱逢基、蔡進村及榮仔，由
      伊負責到大陸運送毒品十公斤代價一百萬元，何時出港都是榮仔與伊聯絡，出
      港前一天朱逢基有帶伊到前鎮向一名女子拿四十萬元。毒品是在開船日早上裝
      上船，驗貨之人是王保成有進去看，蔡進村沒有進去船裡看。榮仔就是口卡片
      之甲○○等語明確（見本院八十九年度重上更(六)字第二八號第二四六頁至第二
      四七頁、九十年重上更(七)字第一號第一二０頁、第一九六頁）。
（二）被告甲○○與共犯朱逢基、王保成雖否認上揭犯行，惟查共犯王保成與被告甲
      ○○係先到恆春找吳明得看船，其後再介紹蔡進村與吳明得認識，嗣渠等五人
      在五甲餐廳吃飯，談及運送毒品入境，並言明給付給吳明得一百萬元代價，吳
      明得並由被告及朱逢基帶至前鎮某處，向某不詳姓名之婦人取得四十萬元，且
      均係由王保成與被告甲○○聯繫，甲○○再與吳明得聯繫等情迭據吳明得、蔡
      進村供述明確，已如前述，即被告甲○○亦坦承：綽號是「榮仔」，與吳明得
      是同鄉，在恆春時就認識了，且確與王保成、吳明得一起在鳳山五甲餐廳吃飯
      ，及於八十二年六月二十二日與王保成在海南省海口市東湖飯店見面等情（見
      原審卷第三十三頁、第八十五頁、第一七三頁）；共犯朱逢基亦自承在五甲餐
      廳時，其本人亦在場，且嗣後與蔡進村、王保成前往大陸海南島及在該處三亞
      港會面，並自臺灣攜帶美金至大陸交與蔡進村（高雄地院八十九年重訴緝字第
      六號卷(一)、三十六、一０五、一０六頁）等情；另共犯王保成確與共犯蔡進村
      於八十二年六月二十四日一同搭同一班次班機入境，且共犯吳明得亦供明在五
      甲某餐廳商議運送毒品之事王保成、甲○○確有交談，王保成在海南島市三亞
      港交付紙箱裝妥之二十八塊海洛因，是王保成指示伊搬到船上的等情，經核被
      告甲○○、共犯朱逢基供承之前開事實與吳明得、蔡進村前揭供述，並無悖離
      扞格之處，且參酌本案運送之毒品數量龐大，且又為政府嚴厲查緝之重罪，
      蔡進村、吳明得必先有詳細之計劃，而蔡進村、吳明得係在五甲餐廳謀議，衡
      情在場之人若非參與共同犯案，蔡進村、吳明得必不敢在場謀議，是吳明得、
      蔡進村供稱當時在場之人之被告甲○○、朱逢基、王保成均參與涉案等情節與
      事理相符堪予採信；吳明得原只與被告甲○○同鄉熟識，與蔡進村、王保成
      、朱逢基不熟，吳明得參與此案係由被告甲○○介紹王保成、蔡進村後再進而
      謀議涉案，是吳明得指稱在取得報酬及前往大陸運送毒品過程中，由甲○○陪
      同（取四十萬元部分另有朱逢基參與）及通知聯繫開船事宜，情理上亦無不符
      之處；朱逢基、王保成既有參與在五甲餐廳吃飯，朱逢基又攜帶美金（詳如
      後述）至大陸交予蔡進村以供為販入毒品之用，另王保成在吳明得將毒品藏匿
      船艙時在場並有下船檢查，朱逢基、王保成若非在餐廳即參與謀議，朱逢基豈
      會將美金交付蔡進村？吳明得又豈會讓王保成檢查？後述被告甲○○與共犯
      蔡進村、王保成、朱逢基等入出境之資料均與吳明得、蔡進村所述相互符合，
      足證共犯吳明得、蔡進村供稱被告甲○○及共犯朱逢基、王保成確有參與本件
      毒品案之情節應與事實相符，堪予採信。
（三）至於共犯蔡進村雖係於本院重上更五字第五四號判決有罪後，始具狀告發被告
      甲○○亦牽涉本案，且於本院審理中證稱我懷疑王保成、朱逢基、甲○○去密
      告，當時在五甲餐廳吃飯，沒有講載毒品，是吃完飯之後，在別處我和王保成
      講的，當時被告不在場，也不是在餐廳云云；另共犯吳明得於被查獲之初僅提
      及受蔡進村之託運送毒品海洛因，並未供稱被告甲○○涉案，且於本院審理中
      證稱：被告甲○○跟我說要去載龍蝦的海產，被告和我接觸是海產的事情，在
      五甲餐廳，我以為談論的是蚵仔不知道是藥，當時沒有明確說是四號或藥仔，
      到大陸海南島接到東西才知道是毒品我懷疑是被告甲○○去密告云云，然查被
      告甲○○確有參與本案謀議及帶同吳明得前去取得四十萬元，並居中聯繫等情
      ，已如前所述，蔡進村、吳明得前未供出被告甲○○涉案，無非係圖迴護之詞
      ，尚難以此即據為被告甲○○有利之認定；又吳明得於本院審理中改稱被告當
      時跟伊說載龍蝦海產，被告當時不知道毒品之事，及蔡進村改稱吃飯時沒有說
      毒品之事，是在吃完飯後伊和王保成所講云云，均與前揭事理有違，亦難採信
      。至於被告甲○○另辯稱我曾檢舉王保成運輸安非他命毒品犯行，並提出原審
      法院九十年度訴字第一一三二號判決書一份為證。惟被告甲○○與其同夥如何
      商議參與運輸海洛因毒品來台之過程，已如前述，足證被告確係在知情下參與
      本件犯罪過程之事實，被告徒執於八十七年間檢舉王保成運輸第二級毒品安非
      他命之事，意欲反推其於上開時間不知王保成係從事運輸海洛因毒品犯行云云
      ，難謂有據，自不足為有利事實之認定。另共同被告吳明得雖於原審法院審理
      中翻異前詞改稱：我所說的「榮仔」，並非在庭的被告甲○○云云，惟其與甲
      ○○結識多年，且於其犯行經查獲時，即指陳是透過甲○○介紹認識蔡進村（
      見原審法院八十二年度重訴字第五○號卷八十二年九月八日審判筆錄），參以
      被告自承：我與吳明得彼此間不會認錯等語（見原審卷第二一一頁），共犯吳
      明得上開證詞，純係迴護被告之詞，亦不足採信。被告甲○○復辯稱：伊去大
      陸，是王保成說要介紹女友給伊云云，惟王保成已否認有要介紹女友給被告甲
      ○○（原審卷第一九七頁），被告所辯亦屬無據。
（四）關於本案販入毒品海洛因之資金，共犯蔡進村雖於本院八十五年上重更(二)字第
      三八號審理中具狀稱：朱逢基經濟拮据打算與王保成從事走私，但缺乏資金，
      要求伊出資幫忙，所得利益均分，伊一時受不了利誘，答應出資五百萬元，並
      介紹王保成及綽號榮仔的柯明謀二人與伊認識，嗣在五甲餐廳商談，王保成與
      吳明得談妥運送毒品一公斤十萬元之價格，王保成叫伊拿二十萬元給吳明得整
      理準備船隻，五月二十八日伊和王保成在大陸會合，六月十三日或十四日王保
      成叫伊打電話回台灣給朱逢基於六月十五日拿訂金二十萬元給吳明得，並叫朱
      逢基在六月十九日或二十日攜帶美金十二萬元至東莞，伊兌換人民幣，依王保
      成指示交給毒販「阿義」云云（見該案卷第七０頁、第九七頁被告答辯狀）。
      但上開有關蔡進村出資五百萬元部分，事後迭經蔡進村堅詞否認，且無其他證
      據足證蔡進村所供述核與事實相符。且如前所述，本件共同販入之毒品代價十
      二萬元美金，加上約定給予吳明得之運送報酬一百萬元，果是蔡進村出資五百
      萬元則本件運送、販賣毒品所需之資金已幾全部係由蔡進村一人負責籌措出資
      ，審酌常情，運輸、販賣毒品係觸犯極刑重典，且檢警查緝甚為嚴厲，故所冒
      之風險極為重大，此為眾所周知之事實，故在參與運輸、販賣毒品之整個共犯
      結構中，或有人出資而藏身幕後主使計劃，或共犯平均（比例）出資、共同出
      力分擔運輸、買賣毒品過程之一部分行為，事成再平均或按比例分得獲利。惟
      觀之蔡進村前開具狀或供述，係朱逢基邀其參加運輸販賣毒品，言明所得利益
      平均分配，若是如此，蔡進村僅係受邀參與並非主謀策劃邀集人力資金者，惟
      其非但負責幾乎全部資金之籌措出資，並且在整個販賣、運輸毒品過程中既親
      往中國大陸出面將美金兌換人民幣，交款予大陸販毒者，更於搬運毒品登船時
      在場參與（較似未出資而僅冒較高風險出力之小角色），事成所得利益又須與
      其他共犯平分，若謂蔡進村係主要出資之金主並負責策劃邀集人力資金之「主
      謀者」，明顯與吾人日常生活經驗法則之認知大不相符。足見前述之蔡進村答
      應出資五百萬元云云，顯與事實不符，且蔡進村既僅擔任出面聯絡之人，而非
      本件主謀出資之人，自無從得知主謀之被告將因此獲利多少，獲利所得將如何
      分配。如此自不得因共犯蔡進村未曾供述分贓細節，而認定其所述另案被告朱
      逢基參與本件各情不實。又蔡進村事後又改稱：朱逢基在大陸係交給伊美金五
      萬元以兌換人民幣，不是美金十二萬元。因當時王保成係指示以約一百二十萬
      元金額換人民幣交給大陸販毒者，伊錯將「新臺幣一百二十萬元」記憶成「人
      民幣一百二十萬元」，而以當時匯率計算，在黑市為一美元兌換十元之人民幣
      所以才會將一百二十萬元人民幣換算成十二萬美元云云（見本院九十年重上更
      (七)字第一號卷第二二０頁至第二二三頁），另案被告朱逢基亦附和其詞供稱：
      當時僅受託攜美金五萬元至大陸交與蔡進村云云（見高雄地院八十九年重訴緝
      字卷(一)第二八六頁）。惟蔡進村自本院八十七年度重上更(四)字第四七號審理時
      ，即供承朱逢基係交予十二萬美元以兌換人民幣（見該案卷第六十一頁），復
      在本院八十八年重上更(五)字第五四號審理中供稱：朱逢基拿十二萬美金到大陸
      廣東省東莞市換人民幣買十公斤毒品，伊負責兌錢及把錢交給賣方等語（見該
      案卷第八十頁、第八十一頁），又在本院八十九年度重上更(六)字第二八號審理
      中供明：他們三人（指被告朱逢基、王保成、柯明謀『嗣後查知係甲○○』）
      如何出資伊不知道，但伊在大陸廣東東莞有幫朱逢基將十二萬美元換成人民幣
      （見該案卷第七十七頁）。以上所為供述均明確指明另案被告朱逢基攜帶前往
      之金額為美金十二萬元，且審酌常情，共犯蔡進村係持美金兌換成大陸人民幣
      ，對於當時率、折換成多金額之人民幣，或因時間久遠已難復記憶清晰，但
      對於當時拿在手上欲兌換人民幣以購買毒品之錢幣（不論係美金、臺幣或任何
      幣名）究為多少金額（十二萬﹖五萬﹖）當必計數清楚，而記憶明確，豈有因
      錯將「新臺幣一百二十萬元」記憶成「人民幣一百二十萬元」，而以當時匯率
      計算，在黑市為一美元兌換十元之人民幣所以才會將一百二十萬元人民幣換算
      成十二萬美元，如此錯綜繁瑣之換算而記憶錯誤之理。再者，另案被告朱逢基
      始終無法說出受託者為何人，僅表示為蔡進村之配偶云云，惟蔡進村一再否認
      有配偶、同居人或女友（見高雄地院八十九年重訴緝字第六號卷(二)第三頁），
      是以，朱逢基應係交付蔡進村十二萬美元無訛，其所辯受託交付美金五萬元云
      云，自不可採。又共犯蔡進村於本院審理中復翻異前詞供述：朱逢基未參與本
      件販毒，伊係因遭判處死刑心有不甘，懷疑本件係朱逢基密告云云（見本院卷
      第八十九頁至第九十一頁）。惟共犯蔡進村於本院判處無期徒刑確定後，與被
      告當面對質時猶為相同之指述，並有入出境紀錄在卷足佐，業如前述，共犯蔡
      進村上開供述，顯係事後迴護之詞，而不足採信。
（五）另吳明得收取四十萬元運費部分，係在出港前一日由被告與朱逢基、帶同吳明
      得到高雄市前鎮區某處向一不詳姓名之女子拿取，已據共犯吳明得於本院供述
      甚詳（本院蔡進村案上更(四)卷第一一五、一一六頁、上更(五)卷第二０九頁、上
      更(六)卷第二四六至二四七頁、上更(七)卷第一二０頁）。雖共犯吳明得於八十二
      年七月一日調查站初訊時曾供稱：「蔡進村於六月十五日交付我現金四十萬元
      ：：」，然依卷附之共犯蔡進村之出入境資料顯示，共犯蔡進村已於八十二年
      五月二十八日出境，同年六月二十四日始入境，再依上開電話監聽錄音帶譯文
      所示，共犯蔡進村於八十二年六月十五日人在大陸，不可能交付運費予吳明得
      。又共犯吳明得嗣稱：蔡進村先支付十萬元，另三十萬元向他借（見原審八十
      二年重訴字第五０號卷第三十頁反面）；惟蔡進村與吳明得原並非熟識，而該
      款既為支付吳明得之報酬，蔡進村顯不可能借支。又吳明得或稱：是王保成與
      甲○○與伊談的，一百萬元分兩次給伊，第一次是二十萬元，是王保成當面拿
      兩張支票共二十萬元給伊，當時是在伊漁船上交付，第二次是四十萬元，是甲
      ○○聯絡伊，再一起由朱逢基帶伊等去找一位不詳姓名之中年婦女拿取四十萬
      元現金，時間是在出港前一天，前後伊總共拿六十萬元代價（見本院九十年重
      上更(七)字第一號卷(一)第一九六頁）云云。惟參諸吳明得多次供陳其在出港前，
      至前鎮區某處向一不詳姓名女子拿取四十萬元情節，取款過程較易鮮明記憶，
      則應係與朱逢基夥同甲○○，帶吳明得取得四十萬元一節，較屬可採。至共犯
      吳明得雖或稱係被告甲○○帶伊去拿，或稱係朱逢基拿來交給伊，惟吳明得供
      明：「六月十五日榮仔聯絡我到高雄市來，再和朱逢基到前鎮區向一名女子拿
      四十萬元」等語（本院八十九重上六卷字第二四六、二四七頁），其所稱或為
      被告甲○○、或為朱逢基拿四十萬元給伊，無非是供詞簡略，尚難以據此即認
      吳明得之供述有瑕疵而不足採。
（六）共同被告王保成係於八十二年五月十八日出境、於六月二十四日入境；朱逢基
      於八十二年五月十六日出境、同年五月二十三日入境，再於六月十九日出境、
      六月二十一日入境；蔡進村則於八十二年五月十六日出境、五月二十三日入境
      ，再於五月二十八日出境、同年六月二十四日入境；比對王保成確與蔡進村於
      八十二年六月二十四日一同搭同一班次班機入境；另蔡進村與朱逢基於八十二
      年五月十六日出境、五月二十三日入境均搭乘同一班機；而被告甲○○於八十
      二年五月二十日出境、同年六月九日入境，再於同年六月十九日出境、於六月
      二十五日入境；此有內政部警政署入出境管理局之入出境資料在卷可考（見本
      院八十八年度重上更(五)字第五四號卷第一一五頁、八十九年度重上更(六)字第二
      八號卷第一九０頁），參以吳明得、蔡進村前揭證詞，及前揭認定之事實，足
      證被告甲○○、蔡進村、王保成、朱逢基搭機經由香港轉往大陸均係為完成渠
      等預先籌劃，彼此分擔各自負責部分，絕非巧合。
（七）吳明得、吳陣父子取得之塊狀毒品海洛因藏放在漁船機艙甲板之夾板內後，於
      八十二年六月二十四日駕駛「連興發號」漁船，自大陸地區海南省三亞漁港啟
      航返台，途中為躲避颱風侵襲，於八十二年六月二十六日轉往香港避風二日，
      再於八十二年六月二十八日自香港出發，於八十二年六月三十日晚上七時許，
      船抵達恆春鎮後壁湖港時，為法務部調查局高雄市調查處人員持搜索票，在漁
      船機艙甲板上之夾板內起出毒品海洛因磚二十八塊及上開吳明得所有供犯罪所
      用之ＳＳＢ通訊機一台，業經吳陣於調查站詢問時供陳屬實，有上開毒品海洛
      因磚及通訊機扣案可證，而扣案之海洛因磚，經送請法務部調查局鑑定結果，
      確係含有海洛因成分，其重量為九千三百五十公克、純度為百分之四十五點五
      九，純質淨重四千二百六十三公克，復有該局八十二年七月二十日陸(一)字第
      八二○六九○七七號檢驗通知書附卷可證（見原審法院八十二年度重訴字第五
      ○號卷第二頁）。再扣案海洛因磚數量龐大，顯然係非販售之用，而政府對查
      緝走私毒品，雷厲風行，不遺餘力，且法令有重罰之規定，被告甲○○與共犯
      蔡進村、吳明得、朱逢基、王保成間若非有營利之意圖，衡情絕無甘冒風險而
      販入走私入境之理，是被告甲○○與共犯蔡進村、吳明得、王保成、朱逢基有
      共同營利之意圖亦堪認定。
（八）按共同正犯之成立，祇須具有犯意之聯絡，行為之分擔，既不問犯罪動機起於
      何人，亦不必每一階段犯行，均經參與。又共同正犯之意思聯絡，原不以數人
      間直接發生者為限，即有間接之聯絡者，亦包括在內。如甲分別邀約乙、丙犯
      罪，雖乙、丙間彼此並無直接之聯絡，亦無礙於其為共同正犯之成立。最高法
      院三十四年上字第八六二號、七十七年台上字第二一三五號著有判例；本件被
      告甲○○既參在五甲某餐廳既參與商議運送毒品的事，嗣又與朱逢基陪同吳明
      得前去領取四十萬元，及聯絡吳明得駕駛漁船前往大陸接運及指示啟程返航等
      細節，其與蔡進村、王保成、朱逢基與吳明得顯有犯意之聯絡，而雖無證據足
      認吳陣與被告甲○○間有直接接觸，惟吳陣既與吳明得間有犯意之聯絡，被告
      甲○○與、蔡進村、王保成、朱逢基、吳明得、吳陣間均有犯意聯絡亦堪認定
      。
（九）綜上所述，被告甲○○所辯不足採信，本案事證明確，其犯行洵堪認定。
三、按被告甲○○於行為後，肅清煙毒條例經修正為毒品危害防制條例，於八十七年
    五月二十日公布施行，同年月二十二日生效。依毒品危害防制條例第四條第一項
    規定，運輸第一級毒品（即海洛因）之法定刑為死刑，或無期徒刑，處無期徒刑
    者，得併科新台幣一千萬元以下罰金，經比較新舊法之適用，以舊法肅清煙毒條
    例第五條第一項之罪較有利於被告，被告之行為既在新法修正施行前，依刑法第
    二條第一項但書規定，應適用有利被告之肅清煙毒條例為裁判，併予敘明。又按
    海洛因係肅清煙毒條例第二條所稱之毒品，且經行政院公告列為管制進出口之物
    品，被告與蔡進村、王保成、朱逢基等人共同謀議後，推由吳明得、吳陣二人自
    中國大陸地區私運海洛因毒品進入台灣地區，依懲治走私條例第十二條規定，仍
    以私運管制物品進口論。懲治走私條例第二條第一項，於九十一年六月二十六日
    修正公布，刑罰並有加重，經比較新舊法律（新法法定刑為處七年以下有期徒刑
    ，得併科新台幣三百萬元以下罰金；舊法法定刑為處七年以下有期徒刑，得併科
    新台幣二十萬元以下罰金），應依有利於被告之舊法處斷。核被告甲○○所為，
    係犯肅清煙毒條例第五條第一項之販賣、運輸毒品罪及修正前懲治走私條例第二
    條第一項之私運管制物品進口罪、台灣地區與大陸地區人民關係條例第八十條第
    一項之未經許可航行至大陸地區等罪。被告與王保成、朱逢基、蔡進村、吳明得
    、吳陣間就販賣、運輸毒品、私運管制物品進口罪及未經許可航行至大陸地區部
    分，有犯意聯絡及行為分擔，均為共同正犯。被告持有毒品之低度行為，應為運
    輸毒品之高度行為所吸收，不另論罪，又按中華民國船舶、航空器及其他運輸工
    具，非經主管機關許可，不得航行至中國大陸地區，為台灣地區與大陸地區人民
    關係條例第二十八條第一項所明定，被告甲○○雖無上開條例第八十條第一項之
    特定身分，但與具有船長身分之吳明得等人共犯直航大陸地區之罪，依刑法第三
    十一條第一項之規定，仍應論以共犯。其所犯運輸毒品及私運管制物品進口等二
    罪，係一行為而觸犯二罪名，應依想像競合犯之規定從一重之運輸毒品罪處斷。
    其上開所犯販賣毒品、運輸毒品、違法直航大陸地區等罪間，有方法結果之牽連
    關係，應從一重之販賣毒品處斷。
四、原審為被告論罪科刑之判決，固非無見，惟查本案扣案之海洛因磚，其重量為九
    千三百五十公克、純度為百分之四十五點五九，純質淨重四千二百六十三公克，
    有法務部調查局八十二年七月二十日陸(一)字第八二○六九○七七號檢驗通知書
    可證，原判決主文誤載純度為百分之四十五點九三，即有疏誤，被告上訴意旨否
    認犯罪，固無足取，但原判決既有如上所述可議之處，即屬無可維持，應由本院
    撤銷改判，並審酌被告明知毒品危害人體健康，影響家庭、社會治安至深且鉅，
    為牟一己私利，不惜違法犯禁，參與運輸毒品，且查獲走私運輸之毒品海洛因磚
    ，數量高達二十八塊，總重有九千餘公克，若非及時查獲，若流入市面，助長毒
    品泛濫，毒害國人健康，難以估計，被告藉毒害他人欲牟取暴利，惡性及犯罪情
    節非輕，惟念其所販賣之毒品尚未流入市面即經查獲，尚未肇致實際危害等一切
    情狀，量處無期徒刑，並依刑法第三十七條第一項規定諭知褫奪公權終身。扣案
    之海洛因磚共二十八塊（驗後淨重共九千三百五十公克），應依肅清煙毒條例第
    十二條前段規定沒收銷燬之。另扣案之ＳＳＢ通訊機一台，已隨「連興發」號漁
    船經高雄關稅局處分沒入，此有該局處分書及九十年關緝字第九○○六○○九五
    號函可憑，參酌司法院院字第二八三二號解釋，本院即不得更為沒收之諭知。又
    鑑驗耗損之毒品，既已滅失，亦無庸為沒收銷燬之宣告。
據上論斷，應依刑事訴訟法第三百六十九條第一項前段、第三百六十四條、第二百九
十九條第一項前段，肅清煙毒條例第五條第一項、第十二條前段、修正前懲治走私條
例第二條第一項、第十一條、第十二條，台灣地區與大陸地區人民關係條例第八十條
第一項、刑法第十一條前段、第二條第一項但書、第二十八條、第三十一條第一項、
第五十五條、第三十七條第一項，判決如主文。
本案經檢察官陳建年到庭執行職務。
中　　　華　　　民　　　國　　九十三　　年　　 十二 　　月　　二十三　　日
　　　　　　　　　　　　　　　臺灣高等法院高雄分院刑事第八庭
                                  審判長法官  洪慶鐘
                                  　　　法官  李淑惠
                                  　　　法官  趙文淵
右正本證明與原本無異。
如不服本判決應於收受本判決後十日內向本院提出上訴書狀，其未敘述上訴理由者，
並得於提起上訴後十日內向本院補提理由書狀（均須按他造當事人之人數附繕本）「
切勿逕送上級法院」。
　　　　　　　　　　　　　　　　　　　書記官  吳新貞
中　　　華　　　民　　　國　　九十三　　年　　十二　　月　　　二十七　　日
附錄：本判決論罪科刑法條：
肅清煙毒條例第五條第一項：
販賣、運輸、製造毒品、鴉片或麻煙者，處死刑或無期徒刑。
修正前懲治走私條例第二條第一項：
私運管制物品進口、出口逾公告數額者，處七年以下有期徒刑，得併科新臺幣二十萬
元以下罰金。
台灣地區與大陸地區人民關係條例第二十八條第一項：
中華民國船舶、航空器及其他運輸工具，非經主管機關許可，不得航行至大陸地區。
台灣地區與大陸地區人民關係條例第八十條第一項：
中華民國船舶、航空器或其他運輸工具所有人、營運人或船長、機長、其他運輸工具
駕駛人違反第二十八條第一項規定航行至大陸地區者，處三年以下有期徒刑、拘役或
科或併科新台幣一百萬元上一千五百萬元以下罰金。但航行至大陸地區行為係出於船
長或機長或其他運輸工具駕駛人自行決定者，處罰船長或機長或駕駛人。
